臺灣高等法院民事判決　　　　　　　　　 96年度上字第424號
上　訴　人　丁○○
訴訟代理人　陳柏廷律師
複　代理人　蔡岳泰律師
被　上訴人　丙○○
訴訟代理人　王玉珊律師
上列當事人間請求侵權行為損害賠償等事件，上訴人對於中華民國
96年4月3日臺灣板橋地方法院95年度訴字第1518號第一審判決提
起上訴，本院於96年11月13日言詞辯論終結，判決如下：
    主  文
上訴駁回。
第二審訴訟費用由上訴人負擔。
    事  實
甲、上訴人方面：
壹、聲明：
一、原審判決廢棄。
二、被上訴人應給付上訴人新台幣 (下同)400 萬元及自原審起
    訴狀繕本送達之翌日起至清償日止按年息5％計算之利息。
貳、陳述：除與原判決記載相同者外，補稱略以：
一、兩造間約定被上訴人收受上訴人投資輝騰公司股金後，應匯
    到輝騰公司，並將上訴人登記為輝騰公司之股東。上訴人未
    依約履行，上訴人依民法第549條規定，以95.9.27書狀送達
    終止委任契約。
二、被上訴人將代收之股款侵吞入己作為自己之出資，應成立侵
    權行為。
乙、被上訴人方面：
壹、聲明：
一、駁回上訴。
二、如受不利判決願供擔保免於假執行。
貳、陳述：除與原判決記載相同者外，補稱略以：
一、否認兩造間有委任契約。
二、被上訴人係受推舉，代表輝騰公司收受上訴人繳納之款項。
    理  由
一、上訴人於原審主張被上訴人係自始以投資大陸廈門輝騰金屬
    有限公司 (下稱輝騰公司）為幌而向上訴人收取新台幣（下
    同）400萬元，自屬侵權行為。於本院主張被上訴人將代收
    之股款侵吞入己作為自己之出資，應成立侵權行為，核係更
    正事實上之陳述，先予敘明。
二、上訴人主張：其係以金屬加工為業，前於民國（下同）84年
    間，亦屬同業之被上訴人丙○○，誆稱大陸金屬加工市場有
    前景，向上訴人遊說邀同上訴人入股輝騰公司成為股東。上
    訴人因被上訴人遊說，即分別於84年11月30日交付200萬，
    85 年1月23日以支票交付200萬元，合計400萬元，並由被上
    訴人丙○○簽具款項收條，上訴人自應成為該公司股東。惟
    經上訴人多方查證，參諸上訴人原審所提：1.廈門輝騰金屬
    有限公司董事長聲明書2.中華人民共和國外商投資企業批准
    證書3.廈門集友會計師事務所驗資報告4.廈門輝騰金屬有限
    公司章程等，皆明確說明上訴人並非該公司股東，該公司股
    東自始至今皆只有戊○○及丙○○兩人；此外再向輝騰公司
    董事長戊○○求證得知，輝騰公司並未收到由被上訴人丙○
    ○轉交上訴人之400萬元。被上訴人將代收之股款侵吞入己
    作為自己之出資，應成立侵權行為。且被上訴人將向上訴人
    所收股款易持有為所有，其取得400萬元為無法律上之原因
    。又兩造間約定被上訴人收受上訴人投資輝騰公司股金後，
    應匯到輝騰公司，並將上訴人登記為輝騰公司之股東。上訴
    人未依約履行，上訴人依民法第549條規定，以95年9月27日
    書狀送達終止委任契約。爰依民法第184條第1項前段、第17
    9條、第544條等規定，請求被上訴人給付400萬元及自起訴
    狀繕本送達翌日起至清償日止按年息5%計算之利息。
    被上訴人對上訴人分別交付200萬及面額200萬元支票乙紙，
    其出具收條2紙予上訴人之情不爭執。但否認兩造間有上訴
    人主張之委任關係，辯以上訴人明知輝騰公司股東籌備會時
    已決議由被上訴人代公司收受股款，並由被上訴人處直接支
    付公司各項費用。被上訴人係受輝騰公司委任代收股款，與
    上訴人間並無委任關係存在，上訴人自無由終止委任或要求
    返還。且被上訴人既係代收股款性質，則亦係有法律上之原
    因而收受，即無不當得利可言等語，資為抗辯。
    （原審為上訴人敗訴之判決，上訴人提起上訴。）
三、本件兩造不爭執事項如下述：
(一)、被上訴人名義分別於84年11月30日、85年1月13日出具收條
    、收據，收取上訴人投資輝騰公司股金200萬元及支票面額
    200萬元，該支票已兌現等情，有收條、據各1紙可稽，且為
    被上訴人所是認（見原審卷第5-6頁、本院卷第53頁背面）
    。
(二)、輝騰公司設於廈門市集美工業區，投資總額美金99萬元，註
    冊資本美金70萬元，投資者名稱為戊○○、丙○○（即被上
    訴人），於1995年7月18日經批准，於2004年3月10日發證。
    依輝騰公司章程第18條記載：戊○○為輝騰公司董事長，丙
    ○○為輝騰公司總經理等情，有上訴人提出之批准證書、驗
    資報告、輝騰公司章程等可稽（見原審卷第125-131頁、本
    院卷第58頁背面）。
四、茲就上訴人之主張是否有理由，審酌如下：
(一)、兩造間有無委任關係？
１、上訴人以被上訴人出具之收條、收據各乙紙主張兩造間約定
    被上訴人收受上訴人投資輝騰公司股金後，應匯到輝騰公司
    ，並將上訴人登記為輝騰公司之股東（見本院卷第32頁背面
    ）。被上訴人則謂其係代表輝騰公司收受上訴人繳納之投資
    款，兩造間並無委任關係云云。
２、查證人甲○○於原審結證84年間，在中和市○○路戊○○以
    前之工廠成立輝騰公司籌備會時，伊及兩造、戊○○、乙○
    ○均有參加，當時確定每位股東出資額，籌備會時，大家推
    由戊○○、丙○○擔任負責人，其他股東為隱名，籌備會時
    大家決議由丙○○負責收取大家的股款（見原審卷第83頁）
    ；於本院結證當初是伊、丙○○、丁○○、乙○○、戊○○
    五人一起投資輝騰公司，不是投資丙○○之暗股，資金係由
    丙○○代表輝騰公司收股款（見本院卷第79頁、80頁背面）
    。證人乙○○於本院結證當時丁○○、丙○○、甲○○、戊
    ○○、乙○○要一起投資，僅口頭約定各出資多少，由戊○
    ○、丙○○去大陸代表登記為輝騰公司的股東，如果其他三
    人資金到位，大陸公司的股東名冊變更，要將三人名字登記
    為股東，沒有講清楚如何變更大陸公司的股東名義。戊○○
    在大陸實際負責，甲○○在大陸負責財務，輝騰公司在台灣
    的財務由丙○○負責，丙○○代表輝騰公司收取投資款項等
    語（見本院卷第76頁背面、77頁、77頁背回）。是堪認被上
    訴人係代表輝騰公司收受上訴人繳納之股款，出具收條及收
    據予上訴人，並非受上訴人委任收受上訴人投資之股金。上
    訴人主張兩造間有委任關係乙節不足採。上訴人聲請傳喚黃
    榮輝（見本院卷第80頁背面），惟上訴人自陳兩造及戊○○
    、乙○○、甲○○等五人最初於圓通路開會時，黃榮輝並未
    參與，是自無傳喚該證人之必要，併予敘明。
(二)、上訴人依侵權行為請求被上訴人給付400萬本息有無理由？
１、上訴人主張兩造間約定被上訴人收受上訴人投資輝騰公司股
    金後，應匯到輝騰公司，並將上訴人登記為輝騰公司之股東
    。上訴人未依約履行，將代收之股款侵吞入己作為自己之出
    資，應成立侵權行為云云。
２、查被上訴人係代表輝騰公司收受上訴人繳納之股款，已如上
    述。上訴人主張被上訴人侵占其繳納之股款，即非可採。況
    依上訴人提出之批准證書，輝騰公司之註冊資本為70萬美元
    ，依上訴人提出之會計師驗資報告記載「四、截至1996 年
    12月31日止公司實收資本美金70萬，占註冊資本100%」（見
    原審卷第126頁）。另依證人甲○○證述當初甲○○出資125
    萬、丙○○出資1100萬、戊○○出資240萬、丁○○出資400
    萬（見原審卷第83頁），依證人乙○○證述其以客票投資
    300萬元出資，客票退票，伊即退股（見本院卷第76頁背面
    、78頁），則實際繳納之股款為1865萬元，依當時新台幣與
    美金匯率27.32：1計算（參見原審卷第52頁），約為美金68
    萬2650元，是堪認被上訴人代表輝騰公司收取之股款，確已
    用於輝騰公司。
３、上訴人提出戊○○名義出具之證明書，主張輝騰公司未收到
    上訴人繳納之400萬元股金（見本院卷第92-93頁）。被上訴
    人否認該證明書為真正，上訴人亦未舉證證明該證明書係真
    正，是該證明書自不得採為證據。況上訴人於原審提出之戊
    ○○名義聲明書（原審卷第149頁），該聲明書上戊○○之
    簽名式與系爭證明書上戊○○之簽名式，以肉眼觀察即不相
    同，且聲明書記載出具日期，出生日期及身分證字號，並捺
    指印，而證明書上均無上述記載，是自無從以該證明書證明
    輝騰公司未收到由被上訴人轉交之上訴人400萬元股金。
４、上訴人主張被上訴人侵占其股金，依民法第184條規定請求
    ，為無理由，不應准許。
(三)、上訴人主張被上訴人將向上訴人所收股款易持有為所有，其
    取得400萬元為無法律上之原因，依民法第179條規定，請求
    被上訴人給付400萬元本息云云。
    查被上訴人係代輝騰公司收受上訴人繳納之投資款，且已用
    於輝騰公司，已如上述。上訴人此部分主張亦無可採。
(四)、上訴人主張其委任被上訴人收受其投資輝騰公司股款400 萬
    元後，應匯到輝騰公司，並將上訴人登記為輝騰公司之股東
    ，上訴人未依約履行，其民法第549條規定，以95.9.27書狀
    送達終止委任契約，被上訴人應返還該400萬元云云（見本
    院卷第53頁背面）。另主張依民法第549條請求云云（見本
    院卷第32頁）。
    查兩造間並無委任關係，已如上述。則上訴人主張終止委任
    關係後，被上訴人應將其持有之400萬元返還上訴人，或主
    張被上訴人應依民法第544條規定負賠償責任，均屬無據。
五、綜上所述，上訴人基於侵權行為、不當得利、委任契約等法
    律關係，請求被上訴人給付400萬元及自起訴狀繕本送達翌
    日起之法定遲延利息，為無理由，不應准許。其假執行之聲
    請亦失所附麗，應併予駁回。原審為上訴人敗訴之判決，及
    駁回其假執行之聲請，並無不合。上訴意旨指摘原判決不當
    ，求予廢棄改判，為無理由，應予駁回。
六、本件事證已明，兩造其餘攻擊防禦方法，經核與本判決之結
    果不生影響，爰不一一論述。
七、據上論結，本件上訴為無理由，依民事訴訟法第449條第1項
    、第78條，判決如主文。
中　　華　　民　　國　　96　　年　　11　　月　　27　　日
　　  　　　　　　　民事第八庭
                      　審判長 法　官 劉勝吉
　　　　　　　　　　           法　官 鄭威莉
　　　　　　　　　　           法　官 滕允潔
正本係照原本作成。
如不服本判決，應於收受送達後20日內向本院提出上訴書狀，其
未表明上訴理由者，應於提出上訴後20日內向本院補提理由書狀
（均須按他造當事人之人數附繕本）上訴時應提出委任律師或具
有律師資格之人之委任狀；委任有律師資格者，另應附具律師資
格證書及釋明委任人與受任人有民事訴訟法第466條之1第1項但
書或第2項（詳附註）所定關係之釋明文書影本。
中　　華　　民　　國　　96　　年　　11　　月　　28　　日
　　　　　　　　　　　　　　   書記官 黃麗玲
附註：
民事訴訟法第466條之1（第1項、第2項）：
對於第二審判決上訴，上訴人應委任律師為訴訟代理人。但上訴
人或其他法定代理人具有律師資格者，不在此限。
上訴人之配偶、三親等內之血親、二親等內之姻親，或上訴人為
法人、中央或地方機關時，其所屬專任人員具有律師資格並經法
院認為適當者，亦得為第三審訴訟代理人。
